臺灣高雄地方法院刑事判決　　　　　　 110年度交訴字第39號
公　訴　人　臺灣高雄地方檢察署檢察官　　　　　　　
被　　　告　陳壯奇
上列被告因公共危險案件，經檢察官提起公訴（110 年度偵字第
8830號），嗣被告於準備程序就被訴事實為有罪之陳述，經本院
合議庭裁定由受命法官獨任進行簡式審判程序，判決如下：
    主  文
陳壯奇犯肇事致人傷害逃逸罪，處有期徒刑陸月，如易科罰金，
以新臺幣壹仟元折算壹日。緩刑貳年，並應向國庫支付新臺幣伍
萬元，及接受法治教育貳場次。緩刑期間付保護管束。
    事  實
一、陳壯奇（所涉過失傷害部分，業據撤回告訴，經檢察官另為
    不起訴處分確定）於民國110 年1 月4 日0 時11分許，駕駛
    車牌號碼000-000 號普通重型機車，沿高雄市苓雅區樂仁路
    144 巷由北往南方向行駛，駛至樂善街與大順三路281 巷口
    時，未注意行至無號誌交岔路口，支線道車應暫停讓幹線道
    車先行，及遇劃設於路面「停」字之標字，車輛須停車再開
    ，即貿然進入上開路口。適有王羿喆駕駛車牌號碼000-0000
    號普通重型機車，沿大順三路281 巷由西往東方向行駛至該
    路口，亦疏未注意行至交岔路口，應依減速慢行之標線（路
    面劃設「慢」字）指示行駛，即貿然進入上開路口。二車因
    而發生碰撞，王羿喆當場人車倒地，致受有左前臂挫傷、左
    腕扭挫傷、左側膝部擦傷及右掌擦挫傷等傷害。詎陳壯奇肇
    事後，明知王羿喆已人車倒地，並知悉其因此受有傷害，竟
    仍基於肇事致人受傷而逃逸之犯意，未留下協助救護傷患或
    報警處理，亦未留在現場等候警方前來釐清責任歸屬，復未
    留下姓名、電話等聯絡方式，短暫下車觀望片刻後，即逕行
    牽車離開現場。嗣因路人報警，經員警調閱路口監視器錄影
    畫面，始循線查獲。
二、案經王羿喆訴由高雄市政府警察局苓雅分局報告臺灣高雄地
    方檢察署檢察官偵查起訴。
    理  由
壹、程序部分
    本件被告所犯係死刑、無期徒刑、最輕本刑為3 年以上有期
    徒刑以外之罪，其於準備程序中就被訴事實為有罪之陳述，
    經本院告知簡式審判程序之旨，並聽取當事人之意見後，認
    為無不得或不宜改依簡式審判程序進行之處，爰依刑事訴訟
    法第273 條之1 第1 項規定裁定由受命法官進行簡式審判程
    序。又依刑事訴訟法第273 條之2 規定，簡式審判程序之證
    據調查，不受同法第159 條第1 項有關傳聞證據排除等規定
    之限制，亦即具有傳聞證據性質之各項證據，均有證據能力
    ，得作為證據使用，合先敘明。
貳、認定事實所憑證據及理由
    上開事實，業據被告陳壯奇於本院審理時坦承不諱（交訴卷
    第50頁），核與證人即告訴人王羿喆於警詢、偵查中證述之
    情節相符（警卷第13頁至第16頁、第35頁至第37頁、偵卷第
    17頁至第20頁），並有天主教聖功醫療財團法人聖功醫院11
    0 年1 月4 日診斷證明書、高雄市政府警察局道路交通事故
    初步分析研判表、道路交通事故現場圖、道路交通事故調查
    報告表（一）、（二）-1、高雄市政府警察局道路交通事故
    肇事人自首情形紀錄表、高雄市政府警察局道路交通事故當
    事人酒精測定紀錄表、高雄市政府警察局警察大隊交通分隊
    疑似道路交通事故肇事逃逸追查表、車輛詳細資料報表、本
    院110 年11月9 日辦理刑事案件電話紀錄查詢表、苓雅交通
    分隊警員110 年11月9 日職務報告及交通事故肇事人自首情
    形紀錄表、路口監視器錄影畫面、事故現場、告訴人車損及
    傷勢照片在卷可參（警卷第17頁至第23頁、第27頁至第34頁
    、第43頁至第51頁、第55頁、第61頁、交訴卷第21頁至第25
    頁），堪認被告前開任意性自白與事實相符，可資採為認定
    事實之依據。從而，本案事證明確，被告犯行洵堪認定，應
    依法論科。
參、論罪科刑
一、新舊法比較
    行為後法律有變更者，適用行為時之法律。但行為後之法律
    有利於行為人者，適用最有利於行為人之法律，刑法第2 條
    第1 項定有明文被告行為後，刑法第185 條之4 規定於110
    年5 月28日修正公布，並自同年月30日生效施行。修正前刑
    法第185 條之4 規定：「駕駛動力交通工具肇事，致人死傷
    而逃逸者，處1 年以上7 年以下有期徒刑」；修正後則規定
    ：「駕駛動力交通工具發生交通事故，致人傷害而逃逸者，
    處6 月以上5 年以下有期徒刑；致人於死或重傷而逃逸者，
    處1 年以上7 年以下有期徒刑。犯前項之罪，駕駛人於發生
    交通事故致人死傷係無過失者，減輕或免除其刑」。因本件
    告訴人所受傷害並非重傷，是經比較新舊法之結果，修正後
    刑法第185 條之4 第1 項前段規定之法定刑為「6 月以上5
    年以下有期徒刑」，被告行為時法律之法定刑則為「1 年以
    上7 年以下有期徒刑」，以行為後之法律較有利於行為人，
    是依刑法第2 條第1 項但書規定，應適用修正後刑法第185
    條之4 第1 項前段規定論處。
二、所犯罪名
    刑法185 條之4 之肇事逃逸罪，係以行為人駕駛動力交通工
    具肇事，並致人死傷，且對致人死傷之事實有所認識，仍決
    意擅自逃離肇事現場為其構成要件。又本罪所保護法益，除
    維護參與交通之眾人往來之安全、避免事端擴大，及立即對
    交通事故受傷人員採取救護、求援行動，以降低死傷程度外
    ，尚含有釐清肇事責任歸屬之功能，故該罪所欲規範者，在
    於肇事後「逃逸」行為的禁止，若行為人肇事後，未等待警
    方人員到場處理，或不留下日後可以聯繫之資料，即逕自離
    開現場，均屬逃逸之行為。本件被告明知所駕機車與告訴人
    駕駛之機車發生碰撞，且既就告訴人因此受有傷害一事，已
    有所認識，仍逕自牽車離開現場。是核被告所為，係犯刑法
    第185 條之4 第1 項前段之肇事致人傷害逃逸罪。
三、量刑審酌
    本院審酌被告於凌晨時分，駕駛機車行經前揭位處市區道路
    之案發地點時，因與告訴人所駕機車發生碰撞，致告訴人人
    車倒地後受有前揭傷勢。其明知自己已肇事，且已知悉告訴
    人受有擦、挫傷等傷勢，猶逕自牽車逃逸，未立即對告訴人
    施以救護或報警處理，或停留在現場待警方前來處理。復審
    酌被告於本院審理時終能坦承犯行之犯後態度，並已與告訴
    人調解成立，賠償告訴人新臺幣（下同）3 萬元，經告訴人
    表示不再訴究（偵卷第23頁至第25頁、第33頁），堪認本案
    犯罪所生損害已獲適當填補；末衡以被告之犯罪動機、手段
    、情節、素行、於審理時自述高雄海專肄業之智識程度、擔
    任保全公司實際負責人，及所陳身體健康暨家庭生活經濟狀
    況（交訴卷第56頁至第58頁）等一切具體情狀，量處如主文
    所示之刑。
四、緩刑宣告
    被告未曾因故意犯罪受有期徒刑以上刑之宣告，有上開被告
    前案紀錄表在卷可參，其因一時失慮，致罹刑典，事後亦坦
    承犯行，深表懊悔之意；並已與告訴人調解成立，經告訴人
    同意為緩刑宣告之諭知（偵卷第33頁），堪信已知其錯誤，
    經此偵審程序，當知所警惕，而無再犯之虞，本院審酌上情
    ，認前開對其所宣告之刑，以暫不執行為當，並綜合考量本
    案犯罪情節及再犯防止之需求，依刑法第74條第1 項第1 款
    規定，宣告緩刑2 年，以啟自新。另為修復被告之犯行對法
    秩序之破壞，並促使其日後得以知曉尊重法治之觀念，而能
    戒慎行為預防再犯，本院認除前開緩刑宣告外，尚有賦予被
    告一定負擔之必要，爰依刑法第74條第2 項第4 款、第8 款
    規定，命被告應於緩刑期間內，向國庫支付5 萬元，及接受
    法治教育2 場次，期使被告確切明瞭其行為所造成之損害，
    培養正確法治觀念，並依刑法第93條第1 項第2 款規定，為
    緩刑期間付保護管束之諭知，俾由執行機關予以適當督促，
    以觀後效。倘被告違反上開所定負擔情節重大，足認原宣告
    之緩刑難收其預期效果，而有執行刑罰之必要，依刑法第75
    條之1 第1 項第4 款規定，得撤銷緩刑之宣告，併予敘明。
據上論斷，應依刑事訴訟法第273 條之1 第1 項、第284 條之1
、第299 條第1 項前段，刑法第2 條第1 項但書、第185 條之4
第1 項前段、第74條第1 項第1 款、第2 項第4 款、第8 款、第
93條第1 項第2 款，判決如主文。
本案經檢察官張志杰提起公訴，檢察官高嘉惠到庭執行職務。
中    華    民    國  110     年    11    月    30    日
                  刑事第二庭  法  官  林于心
以上正本證明與原本無異。
如不服本判決應於收受判決後20日內向本院提出上訴書狀，並應
敘述具體理由。其未敘述上訴理由者，應於上訴期間屆滿後20日
內向本院補提理由書（均須按他造當事人之人數附繕本）「切勿
逕送上級法院」。
因疫情而遲誤不變期間，得向法院聲請回復原狀。
中    華    民    國  110     年    11    月    30    日
                              書記官  沈佳螢
附錄本案論罪科刑法條：
中華民國刑法第185 條之4 第1 項
駕駛動力交通工具發生交通事故，致人傷害而逃逸者，處六月以
上五年以下有期徒刑；致人於死或重傷而逃逸者，處一年以上七
年以下有期徒刑。
〈卷證索引〉
┌─┬───────────────────────┬────┐
│1 │高雄市政府警察局苓雅分局高市警苓分偵字第110700│警卷    │
│  │35500號刑案偵查卷宗                           │        │
├─┼───────────────────────┼────┤
│2 │臺灣高雄地方檢察署110年度偵字第8830號卷       │偵卷    │
├─┼───────────────────────┼────┤
│3 │本院110年度審交訴字第154號卷                  │審交訴卷│
├─┼───────────────────────┼────┤
│4 │本院110年度交訴字第39號卷                     │交訴卷  │
└─┴───────────────────────┴────┘